【裁判字號】    97,交抗,861
【裁判日期】    980107
【裁判案由】    聲明異議
【裁判全文】
臺灣高等法院高雄分院刑事裁定         97年度交抗字第861號
    抗  告  人  交通部公路總局高雄區監理所
    代  表  人  乙○○
    受  處分人  甲○○
上列抗告人因受處分人違反道路交通管理處罰條例聲明異議案件
，不服臺灣高雄地方法院中華民國97年11月28日裁定（97年度交
聲字第2591號），提起抗告，本院裁定如下：
    主  文
原裁定撤銷，發回台灣高雄地方法院。
    理  由
一、原裁定意旨略以：本件異議人於民國96年9 月4 日13時15分
    許，酒後仍駕駛車牌號碼TJU-896 號機車，行經高雄縣岡山
    鎮○○○路竹圍北街口經警查獲，經檢測結果吐氣酒精濃度
    達每公升1.555 毫克，並經刑事判決判處拘役50日，原處分
    機關就酒後駕車部分另裁處吊扣駕駛執照24個月並施以道安
    講習，惟異議人既係駕駛機車違反道路交通管理處罰條例第
    35條第1 項第1 款之規定，依法即僅能吊扣其機車駕駛執照
    ，而不得吊扣異議人持有他級駕駛執照。原處分既有上開瑕
    疵，應由本院將原處分撤銷，另為不罰之諭知云云。
二、抗告意旨略以：(一)94年12月14日修正前之道路交通管理處罰
    條例第68條，係規定「汽車駕駛人，因違反本條例及道路交
    通安全規則之規定，受吊扣或吊銷駕駛執照處分時，吊扣或
    吊銷其持有各級車類之駕駛執照」，修正後規定：「按汽車
    駕駛人，因違反本條例及道路交通安全規則之規定，受吊銷
    駕駛執照處分時，吊銷其持有各級車類之駕駛執照。」觀其
    修法意旨，係以「原條文將違規駕駛人所持有之各級車類駕
    駛執照一併吊扣或吊銷，失之過酷，影響人民工作及生活甚
    鉅」為由，而刪除吊扣駕駛人駕駛執照時，應吊扣駕駛人持
    有各級車類駕駛執照之規定，是依現行道路交通管理處罰條
    例，已無得吊扣駕駛人所持有他級駕駛執照之依據存在，從
    而，於為吊扣駕駛人駕駛執照之處分時，自僅得吊扣駕駛人
    違規時所駕駛該違規車類所憑之駕駛執照。但因取得高一級
    車類之駕駛資格者，得駕駛較低級車類之車輛，因此當未領
    有較低級駕駛執照者，依憑其所領有之較高級駕駛執照，酒
    後違規駕駛較低級之車輛時，自仍應吊扣其駕駛該違規車輛
    所憑之較高級駕駛執照，始符合道路交通管理處罰條例第35
    條第1 項第1 款、第68條規定之意旨。(二)酒駕違規行為吊扣
    駕駛執照之目的並非僅為處罰違反道路交通管理事件之行為
    人而已，尚有以暫時禁止行為人於道路上駕駛，以免其短期
    內再犯之用意，倘若無考領機車駕照而得以免於吊扣處分，
    顯有違公平原則，此非酒駕違規立法之目的。(三)本所依規定
    填製之高監營裁字裁80─NO0000000 號裁決書裁處吊扣異議
    人甲○○君職業小客車駕駛執照（被處分人僅持有職業小客
    車駕駛執照）12個月之處分，施以道安講習，應無不合，況
    異議人亦有違道路交通管理處罰條例第87條法定聲明異議期
    限（本案本所於97年11月4 日收件），僅請鈞院撤銷原裁定
    ，維持本所裁決云云。
三、按聲明異議之受處分人，不服公路主管機關所為之裁罰，得
    於裁決書送達之翌日起算20日內，向管轄地方法院交通法庭
    聲明異議，並得依法扣除在途期間及聲請回復原狀。道路交
    通管理處罰條例第87條、道路交通案件處理辦法第12條定有
    明文；次按聲明異議案件之處理，除準用刑事訴訟法有關規
    定外，依道路交通案件處理辦法之規定處理之，則依刑事訴
    訟法第65條規定，期間之計算，依民法之規定，故依民法第
    121 條第1 項、民法第122 條規定：以日、星期、月或年定
    期間者，以期間末日之終止，為期間之終止。如計算期間之
    末日，為星期日、紀念日或其他休息日時，以其休息日之次
    日代之。又休息日在期間中而非期間之末日者，自不得予以
    扣除（最高法院30年抗字第287 號判例參照）。
四、經查：
  (一)本案經原處分機關即交通部公路總局高雄區監理所於97年10
    月6 日所為之高監營裁字裁80─NO0000000 號裁決書裁決處
    分，其裁決書係於97年10月7 日送達異議人位於高雄縣燕巢
    鄉○○村○○路64巷6 弄13號，並經異議人之同居人即母親
    代收，此有其母親簽名之交通部公路總局高雄區監理所送達
    證書影本1 紙附卷可稽。按處理違反道路交通管理事件，有
    關文書送達之程序，依行政程序法之規定，違反道路交通管
    理事件統一裁罰基準及處理細則第5 條定有明文；而依行政
    程序法第72條第1 項規定，文書之送達於應受送達人之住居
    所、事務所或營業所為之。本件原處分機關將前開裁決書向
    受處分人為送達時，業由受處分人之同居人收受，是本件裁
    決書之送達程序自屬合法。則受處分人如對原處分機關是項
    裁決書不服欲提起異議，其20日之合法提出異議期間，應自
    97年10月8 日（送達翌日）起算。又依法院訴訟當事人在途
    期間標準第4 條第1 款第2 目之規定，應依同標準第2 條第
    1 款中之「地方法院在途期間」欄所載日數，扣除在途期間
    4 日，是受處分人於接到裁決書之翌日起20日內，扣除在途
    期間後，應於97年10月31日前聲明異議，然而受處分人遲至
    97年11月4 日始向公路總局高雄區監理所提出聲明異議狀，
    有聲明異議狀上公路總局高雄區監理所狀戳可稽，顯見本件
    受處分人聲明異議，已逾法定之異議期間。又原處分機關於
    前揭裁決書之附記欄第一項內，已明確記載受處分人如不服
    處罰而聲明異議者，其應提出之期限及應遵行之程序等事項
    ，受處分人自無不知之理。綜上所述，本件受處分人聲明異
    議顯逾法定聲明異議期間，且無從補正，且依先程序後實體
    之原則，原裁定法院自無從就原處分機關所為之裁決處分有
    無理由等實體事項加以審酌，自應將其異議駁回。
  (二)原裁定未先就異議人聲明異議期間是否逾期之程序方面加以
    審查，逕以實體方面有所違誤而撤銷原處分機關之裁決處分
    ，尚有未恰。原移送機關於移送書對此即予以指明，且抗告
    意旨，又再次執此指摘原裁定不當，為有理由，自應由本院
    將原裁定予以撤銷，發回原審法院另為適法之裁定。
五、據上論結，應依道路交通案件處理辦法第26條，刑事訴訟法
    第413 條前段，裁定如主文。
中    華    民    國    98    年    1     月    7     日
                  刑事第二庭    審判長法  官  林正雄
                                      法  官  陳啟造
                                      法  官  黃壽燕
以上正本證明與原本無異。
不得再抗告。
中    華    民    國    98    年    1     月    7     日
                                      書記官   梁雅華


司法院資訊處製作；財團法人民間司法改革基金會備份。
